【裁判字號】    89,自,494
【裁判日期】    900220
【裁判案由】    詐欺
【裁判全文】
臺灣臺南地方法院刑事判決                          八十九年度自字第四九四號
    自  訴  人  裕益紙器股份有限公司
    法定代表人  甲○○
    被      告  乙○○
右列被告因詐欺案件，經自訴人提起自訴，本院判決如左：
    主  文
乙○○無罪。
    理  由
一、自訴意旨略以：如自訴狀所載（如附件）。
二、按犯罪事實應依證據認定之，無證據不得推定其犯罪事實，又不能證明被告犯罪
    者，應諭知無罪之判決，刑事訴訟法第一百五十四條、第三百零一條第一項分別
    定有明文。又認定不利於被告之事實，須依積極證據，苟積極證據不足為不利於
    被告事實之認定時，即應為有利於被告之認定，更不必有何有利之證據（最高法
    院三十年上字第八一六號判例參照）。再事實之認定，應憑證據，如未能發現相
    當證據，或證據不足以證明，自不能以推測或擬制之方法，為裁判基礎（最高法
    院四十年台上字第八六號判例參照）。又告訴人之告訴，本以使被告受刑事訴追
    為目的，故其陳述是否與事實相符，自應調查其他證據，以資審認，苟其所為攻
    擊之詞，尚有瑕疵，則在此瑕疵未予究明以前，即不能遽採為斷罪之基礎（最高
    法院五十二年台上字第一三００號、六十一年台上字第三０九九號判例參照）。
    且刑法第三百三十九條第一項詐欺罪之成立，以意圖為自己或第三人不法所有，
    以詐術使人將本人或第三人之物交付為要件，所謂以詐術使人交付，必須被詐欺
    人因其詐術而陷於錯誤，若其所用方法不能認為詐術，亦不致使人陷於錯誤，即
    不構成該罪（最高法院四十六年台上字第二六○號判例參照）。又按該條項之詐
    欺罪，必須行為人自始意圖不法所有，以客觀上足以使人陷於錯誤之手段，欺矇
    被害人使為財物之交付，始足當之。又債務人於債之關係成立後，其有未依約定
    本旨履行者，在社會一般交易經驗上常見之原因非一，舉凡因不可歸責於己之事
    由而不能給付，或因合法主張抗辯而拒絕給付，甚至在負債之後始行惡意遲延給
    付，皆有可能，非可盡予推定為自始無意給付之詐欺犯罪一端；而刑事被告依法
    不負自證無罪之義務，若無積極證據足證被告在債之關係發生時，自始即有不法
    所有之意圖，縱使被告就所負債務，惡意違約，不為履行，仍為民事上問題，尚
    不得違反刑事訴訟法第一百五十四條之規定，僅憑單純債務不履行之狀態而推定
    被告於負債之初即有詐欺之故意。
三、本件自訴人認被告乙○○涉有詐欺罪嫌，無非以被告未付帳款及請款單一只等資
    為依據。訊據被告固不否認於前揭時地有向自訴人買貨，且尚未付款，惟堅決否
    認有詐欺犯行，辯稱：我跟自訴人交易已經數年，伊係因被倒以致才無法清償等
    語。經查，本件自訴人除主張被告屆期未能清償，自訴人因而受有損害外，並未
    提陳任何有關被告如何自始意圖不法所有而以詐術陷其於錯誤，使其為貨物給付
    之佐證以憑調查。衡之自訴人之所以提供紙箱，全係因兩造為舊識，此為自訴代
    理人所不否認，再者，兩造經商多年，被告付款情況一切正常，此次交易付不出
    貨款，係因外銷核可出問題，以致無法拿到價金，此亦經自訴代理人到院證述無
    訛，是被告既未施用詐術，其所為被告詐欺之片面指訴，即難遽採為不利於被告
    等之認定。又被告固有積欠自訴人等貨款之情事，惟上開民事上之債務不履行，
    縱係出於可歸責於債務人即被告之事由，苟無足以證明被告自始蓄意以此行詐之
    積極證據，亦不得以事後不履行債務之事實，即推定被告具有刑事犯罪之故意。
    況被告亦無規避其民事責任，已與自訴人達成和解，業經自訴人與被告當庭陳明
    在卷，且有和解書一紙在卷可按，亦難認其有不法所有之意圖。是被告主觀上既
    缺乏詐騙之故意，客觀上亦無詐術行為之實施，自與前揭有關詐欺罪之成立要件
    不符。此外，經本院依職權調查結果，又別無其他積極證據足資證明被告涉有本
    件詐欺犯行，揆諸前引法條規定及判例意旨，既不能證明被告有何詐欺犯行，自
    應為被告無罪之諭知。
據上論斷，應依刑事訴訟法第三百四十三條、第三百零一條第一項，判決如主文。
中    華    民    國      九十        年    二        月      二十      日
                                  臺灣臺南地方法院刑事第三庭
                                          法  官  蔡奇秀
右正本證明與原本無異。
如不服本判決，應於判決送達後十日內，向本院提出上訴狀。
                                          書記官  董挹棻
中    華    民    國      九十        年       二     月    二十      日


司法院資訊處製作；財團法人民間司法改革基金會備份。
